【裁判字號】    97,交聲再,1
【裁判日期】    971230
【裁判案由】    聲請再審
【裁判全文】
臺灣桃園地方法院刑事裁定             97年度交聲再字第1號
聲  請  人
即受判決人  甲○○
上列聲請人即受判決人因公共危險案件，對於本院民國97年7月
11日97年度審交易字第122號確定判決，聲請再審，本院裁定如
下：
    主  文
再審之聲請駁回。
    理  由
一、聲請意旨略以：聲請人即受判決人因公共危險案件經本院97
    年度審交易字第122 號判處聲請人有期徒刑8 月，理由係以
    聲請人之所以於案發當時測得酒精濃度高達每公升1.11毫克
    等語。然而，當天是因為聲請人食用含有酒精之薑母鴨所致
    ，此經報章雜誌報導後聲請人始知悉，且聲請人於生理測協
    調平衡檢測紀錄卡中「用筆在兩個同心圓之間零點五公分還
    帶狀內畫一各圓」之附圖，雖有畫圓不連續之情形，惟均畫
    在0.5 公分寬度圓圈內，不能僅以此作為聲請人不能安全駕
    駛動力交通工具之證據，認該食用薑母鴨導致酒測值超過一
    般標準，非聲請人故意所為，以此為新證據，爰依法聲請再
    審，並請求傳訊共食薑母鴨之友人為證云云。
二、按「不得上訴於第三審法院之案件，除前條規定外，其經第
    二審確定之有罪判決，如就足生影響於判決之重要證據漏未
    審酌者，亦得為受判決人之利益，聲請再審」、「依第421
    條規定，因重要證據漏未審酌而聲請再審者，應於送達判決
    後20日內為之」，刑事訴訟法第421 條、第424 條分別定有
    明文。
三、經查，本件首由聲請再審之程序以觀，聲請人既係以原第二
    審確定判決有重要證據漏未審酌為由聲請再審，自應受上開
    不變期間之約束，而聲請人所涉公共危險案件，於經本院97
    審交易字122號判決有期徒刑8月，嗣經聲請人提起上訴，經
    台灣高等法院法院以97年度交上易字第221 號駁回上訴，該
    判決業於97年9 月8 日送達予聲請人甲○○位於臺北縣板橋
    市○○路○ 段97號4 樓縣住所地由聲請人所居公寓大廈管理
    委員代收等情，有前開判決書及送達證書在卷可稽。是聲請
    人遲至97年11月12日方以原確定判決有重要證據漏未審酌為
    由而聲請再審（見聲請再審狀上之本院收狀戳記），揆諸首
    開規定，顯已逾20日之法定不變期間。是渠等聲請再審之程
    序顯於法未合，且無從補正，應以裁定駁回渠等之聲請。
四、退步言之，縱聲請人本件聲請並未逾期，就實體部分以觀，
    依刑事訴訟法第421 條之規定聲請再審，如前揭法條所示，
    應以為受判決人之利益聲請再審，係以足生影響於判決之重
    要證據漏未審酌，認為有重大錯誤為要件，自係指原確定判
    決所認定之構成犯罪事實，與罪名輕重，以及免訴或必予免
    刑、減刑有關之事實，有重大錯誤，一經再審，即應受無罪
    、免訴、免刑、減刑或輕於原判所認罪名之判決而言（最高
    法院39年度台特抗字第8 號裁定參酌），又參酌最高法院52
    年度台抗字第45號裁定見解：「得以足生影響於判決之重要
    證據漏未審酌為理由，為受判決人之利益聲請再審者，以經
    第二審有罪判決後不得上訴於第三審法院之案件為限。其因
    發見確實新證據，足認受有罪判決之人，應受無罪、免訴、
    免刑或輕於原判決所認罪名之判決，而為聲請再審之理由者
    ，『亦』以該項新證據之本身形式上觀察，毋須經調查程序
    ，顯然可認為足以動搖原確定之判決者而言」。可見，刑事
    訴訟法第421 條所稱「就足生影響於判決之重要證據」漏未
    審酌者，應係指從該項漏未審酌之證據本身形式上觀察，毋
    須經調查程序，顯然可認為足以動搖原確定之判決，一經再
    審，即應受無罪、免訴、免刑、減刑或輕於原判所認罪名之
    判決而言。至最高法院24年度總會決議認「已提出之證據而
    被捨棄不採用，原判並未敘明其理由者，應認為『漏未審酌
    』」云云，依其文意，僅足說明漏未審酌之具體態樣，至於
    該未敘明理由之「證據」是否為「足生影響於判決之重要證
    據」，仍須進一步認定，非謂已提出之證據而被捨棄不採用
    ，原判決並未敘明其理由者，即符合刑事訴訟法第421 條之
    要件，其理甚明。又上開刑事訴訟法第421 條所指「漏未審
    酌」，係指第二審判決前已發現提出之證據，未予審酌而言
    ，如所提出之證據，原審判決因證據取捨，未予採信，尚難
    認為係對已提出之證據漏未審酌。且證據之取捨核屬事實審
    法院之權限，苟其認定之結果，不違反經驗法則、論理法則
    ，自難指摘其違法，且適用法律審判，為法官之權限，法院
    如就法律之適用有違誤，亦屬非常上訴之範圍，而非聲請再
    審之理由。
五、本件依原判決意旨，聲請人所犯者為刑法第185 條之3 之罪
    責，該罪係以不能安全駕駛動力交通工具而駕駛者為構成要
    件，以保護道路用路人之安全，對社會大眾身體、生命法益
    具有重大價值，非處罰飲酒或食用酒精之行為。則以聲請人
    案發當時測得酒精濃度高達每公升1.11毫克，及其卷附生理
    測協調平衡檢測紀錄卡中5 項測試內容，均呈不合格檢測結
    果之客觀事實而言（非僅止「用筆在兩個同心圓之間零點五
    公分還帶狀內畫一各圓」1 項），無論聲請人所飲用者為一
    般酒類或如聲請人所稱之含有米酒薑母鴨，其客觀上均已達
    不能安全駕駛動力交通工具之程度，況聲請人飲酒後駕車之
    事實除經渠於本院97年度審交易字第122 號97年6 月25日開
    庭時當庭自承外，並經原審法院根據前開客觀事實加以審酌
    ，認定聲請人有不能安全駕駛動力工具之情事，且於理由中
    詳加說明，並無未予審酌之情形。此外，聲請人有無食用含
    酒薑母鴨，為判決前聲請人即明知之事項，以聲請人智識程
    度，豈會不知其所食用薑母鴨是否含有酒類，惟聲請人迭於
    警詢、偵查、原審及上訴意旨中均未曾提及於此，且對飲酒
    事實亦坦認無訛，僅要求能易科罰金等語，是聲請人所提之
    理由，與認定是否不能安全駕駛無關，自不符合前揭新證據
    之認定。況聲請人酒後駕車並非初犯，因無隨意認罪之理，
    有卷附臺灣高等法院被告前案紀錄表可按。聲請人96年間即
    因酒後駕車，經本院以97年度桃交簡字第279 號判處有期徒
    刑6 月，並諭知易科罰金之折算標準確定，甫於確定後又再
    犯本件因不能安全駕駛而駕車，一再認為能以金錢替代刑責
    ，顯見其對他人生命、身體之漠視，並無任何悔意，洵無足
    取。聲請意旨以聲請人係食用含酒精之薑母鴨故酒測值超過
    標準為由指摘原確定判決就證據漏未審酌，係對原審法院本
    其自由心證予以取捨及判斷之證據及犯罪之構成要件有所誤
    會，其再審之聲請，尚屬無據。
六、綜上，本件聲請意旨所指再審事由，核與刑事訴訟法第421
    條規定並不相符，是本件再審之聲請，非有理由，應予駁回
    。
據上論斷，應依刑事訴訟法第434條第1項，裁定如主文。
中    華    民    國    97    年    12    月    30    日
                  刑事第七庭  法  官  陳筱蓉
以上正本證明與原本無異。
如不服本裁定，應於送達後5 日內，向本院提出抗告狀。
                              書記官  陳恩如
中    華    民    國    97    年    12    月    30    日


司法院資訊處製作；財團法人民間司法改革基金會備份。
